臺灣高雄地方法院刑事判決　　　　　　　　　　　　九十三年度簡上字第四七四號
　　上　訴　人
　　即　被　告　子○○　男　八.
　　選任辯護人　陳慧敏律師
　　　　　　　　林敏澤律師
　　　　　　　　李亭萱律師
右列上訴人因侵占案件，不服本院高雄簡易庭中華民國九十三年五月十一日九十三年
度簡字第一二五八號刑事簡易判決（聲請簡易判決處刑案號：臺灣高雄地方法院檢察
署九十三年度偵字第七○二號），提起上訴，本院管轄之第二審合議庭依通常程序為
第一審判決如左：
    主  文
原判決撤銷。
子○○無罪。
    理  由
一、公訴意旨略以：被告子○○於民國五十六年間受王敬昌等六十人委託代購高雄市
    苓雅區○○○段一三三之三號土地供建屋之用，建成之後登記為各該購屋人之名
    義，惟剩下一筆道路用地（嗣經重測變更為高雄市○○區○○段四二七號），面
    積十一公畝五十公厘，乃信託登記為被告之名義，由其暫行保管，並經法院公證
    ，惟被告於九十二年二月二十一日（聲請簡易判決處刑書誤載為九十二年月二十
    日），竟意圖為自己不法之所有，未經王敬昌等人之同意，擅自將上開受託保管
    公告現值新台幣（下同）四千零六十三萬一千一百七十二元之土地，以四十九萬
    元之價格出售給己○○，足生損害於因買賣或繼承前開土地而取得所有權之戊○○等上開土地之所有人。因認被告涉犯刑法第三百三十五條第一項之侵占罪嫌等
    語。
二、按犯罪事實應依證據認定之，無證據不得認定犯罪事實，刑事訴訟法第一百五十
    四條第二項定有明文。又認定不利於被告之事實，須依積極證據，苟積極證據不
    足為不利於被告事實之認定時，即應為有利於被告之認定，更不必有何有利之證
    據。另刑事訴訟法上所謂認定犯罪事實之證據，係指足以認定被告確有犯罪行為
    之積極證據而言，該項證據自須適合於被告犯罪事實之認定，始得採為斷罪資料
    （最高法院三十年上字第八一六號判例、最高法院二十九年上字第三一０五號判
    例參照）。次查，刑事訴訟法第一百六十一條已於九十一年二月八日修正公布，
    修正後同條第一項規定：檢察官就被告犯罪事實，應負舉證責任，並指出證明之
    方法。因此，檢察官對於起訴之犯罪事實，應負提出證據及說服之實質舉證責任
    。倘其所提出之證據，不足為被告有罪之積極證明，或其指出證明之方法，無從
    說服法官以形成被告有罪之心證，基於無罪推定之原則，自應為被告無罪判決之
    諭知，亦有最高法院九十二年度台上字第一二八號判例可參。
三、本件公訴人認被告子○○涉犯刑法第三百三十五條第一項侵占犯行，無非以被告
    坦承未經高雄市○○區○○段四二七號（下簡稱本案道路用地）實際共有人之同
    意，以四十九萬元之價格出售上開土地予己○○、告訴人辛○○於警詢及偵查中
    、告訴人丁○○於偵查中之指訴，並提出備忘錄、本案道路用地土地所有權狀、
    土地登記簿、土地地籍異動索引查詢資料及土地買賣契約書等資料為其論據。惟
    訊據上訴人即被告固坦承未經本案道路用地實際共有人之同意，將前揭道路用地
    於九十二年二月二十一日，以四十九萬元之價格出售予己○○一情，惟堅決否認
    有何侵占之犯行，辯稱：台灣肥料股份有限公司（下稱台肥公司）高雄廠，於五
    十六年間因廠房擴建，將原位於廠區內之員工宿舍遷移，由台肥公司向銀行貸款
    提供員工購地建屋，當時其擔任總務課長一職，遂受台肥公司委任處理購地建屋
    事務，五十七年四、五月間購得土地後，除分配給相關員工興建房屋外，尚有十
    一公畝五十公釐之道路用地無法分割，其於報准公司後，將該道路用地借名登記
    在自己名下，其與告訴人戊○○、丁○○、庚○○、甲○○及辛○○等人並無委
    任處理事務之關係存在，則其出售前揭道路用地對於告訴人而言，即無違背任務
    之餘地。又前揭道路用地公告地價雖為四千零六十三萬一千一百七十二元，惟該
    土地無法分割，復因具有公共用物性質而成立公用地役關係，所有權人已無從自
    由使用收益，且該土地如買賣尚須繳納高額土地增值稅，顯見該道路用地不具有
    市場價值，其因丙○○、乙○○以捐地節稅之理由遊說而出售前揭土地，
    雖未獲得所有權，但使用道路之權益不變，並可獲得四十九萬元之利益，並未損
    及
    經查：
（一）被告於九十二年二月二十一日，將本案道路用地以四十九萬元之代價售予己○○，並直接移轉登記予王惠玲、楊琳敏、陳永樺、鄭世雄、陳敏隆、蔡文瑞、
      商守騰、黃健郎、黃一修、劉文麟等十人所有，再由上開各該受讓人捐贈與澎
      湖縣望安鄉公所，並均移轉登記完成，有土地買賣契約書影本、高雄市政府地
      政處新興地政事務所九十三年十月二十九日高市地新一字第○九三○○○九七
      二一號函所附前開道路用地土地登記謄本、審查（異動索引）、人工土地登記
      謄本各一份及該所收件之九十二年新地苓字第一七六五號、三三八二號、四三
      一八號、四三一九號等四件土地登記申請書等資料各一份在卷可稽，合先敘明
      。
（二）被告於五十六年間，於台肥公司擴廠欲搬遷員工宿舍時，因擔任總務課長一職
      ，遂受台肥公司委託買地興建員工宿舍一情，除據被告供述在卷外，並核與告
      訴人辛○○於本院審理時指述：「（有何意見？）我是張維翰的女兒，是我父
      親去跟地主買的。庭呈土地買賣契約書（影印後發還原本）。當時被告是總務
      課長，就由他擔任管委會主委，地買了之後，整塊地登記在被告名下，再分割
      給住戶抽籤決定，開始蓋房子，剩下的就是道路用地，仍然登記在被告名下。
      （為何當初道路用地登記在被告名下？）因為當時他是總務課長，台肥主管認
      為他負責興建員工宿舍，經手費用，所以由他出名，‧‧」等語大致相符，且
      依證人癸○○於本院審理時證述：「（被告五十六年時是否是台肥總務課長？
      ）是。他是負責建設宿舍的建設委員會主任委員。（五十六年時被告有無受台
      肥委託處理宿舍購地建屋的事情？）我想應該有吧。（宿舍土地是台肥公司委
      託被告買的？）大概是吧。因為當初台肥擴廠，所以員工宿舍都被拆了，所以
      另外找地蓋宿舍。（買地的錢是否台肥出的？）我們出錢，買地及蓋房子的錢
      都是我們自己出的，但貸款利息是台肥幫我們出的，我們負責分期繳納貸款。
      」等語、證人戊○○於本院審理時證述：「（是不是台肥員工？）是。（當初
      買地建屋情形？）當時我職務比較低，關於買土地建屋會議我無法參與，是後
      來我聽說成立委員會，由委員去處理，地買好後，由委員分成一塊一塊，由我
      們抽籤，但可以私下交換，蓋好後要把道路用地登記給主委，由他管理。因為
      當時道路用地不能持分共有，我們說不可以，請求去公證，但只有幾個人與他
      一起去辦，我沒有去。（為何道路用地登記在被告名下？）聽說是管委會開會
      決定的。（當時台肥公司有無指示？）不知道。（何時知道要登記在被告名下
      ？）我拿到土地所有權狀、每塊土地繳納款項時才知道。」、告訴人戊○○於
      本院九十三年一月十八日審理時指述：「（當時買土地的錢哪來的？）台肥拿
      錢出來買地，房子分好後，我們分期從薪水扣款還給公司。我們沒有跟銀行借
      錢，算是台肥先貸款給我們，但沒有算我們利息，其他沒有補助。」等節觀之
      ，證人癸○○及戊○○對於台肥公司因擴廠拆除員工宿舍，另覓土地興建員工
      宿舍之細節並不知情，若被告係受當時住宿於遭拆除宿舍之員工（下簡稱台肥
      宿舍員工）委託，證人癸○○及戊○○豈有對於自己未來宿舍土地取得原因甚
      或對於購地建屋之細節亦無法參與之理，是被告辯稱其係受台肥公司委任買地
      興建本案台肥員工宿舍一情，應堪採信。
（三）被告受台肥公司委任買受前揭宿舍用地後，係將土地全部登記在被告名義下，
      上開宿舍用地分割後，所餘本案之道路用地，因此之故依舊登記為被告所有，
      已據告訴人辛○○於本院審理時指稱在卷。是以，本案道路用地登記在被告名
      義下，顯非基於台肥宿舍員工之委託甚明。告訴人雖提出經本院認證之備忘錄
      一紙，以備忘錄載明「本人名義代購之苓雅區○○○段一三三之三段土地，面
      積五九公畝八一公厘，除以四十八公畝三十一公厘，分割為五十八塊為六十一
      人（內三人共有一塊），供有關人員建屋並分別登記外，至其餘十一公畝五十
      公厘作為公用道路，仍應為上述有關人員所共有，其所有權，應以各所有權人
      所持在該一土地建屋用土地權狀所列面積比例共有，惟以無法分割為個別之登
      記，本人特為上述共有之聲明，茲將有關共有人員姓名及其地號列表於后：（
      省略共有人員姓名及其地號部分）上項道路經由高雄市政府發給五七苓雅字第
      六一○一號土地所有權狀一紙，此一權狀今後委由本土地建屋各戶所組成之和
      平新管理委員會保管，另連同本件複印六十一份，每人各存一份為證。請求
      人子○○，五十九年月日」等內容，證明本案道路用地係經由台肥宿舍員工委
      託登記在被告名義下等語，有該備忘錄及本院公證書一紙在卷可稽。然依前揭
      備忘錄內容：「【本人名義代購】之苓雅區○○○段一三三之三段土地，面積
      五九公畝八一公厘，除以四十八公畝三十一公厘，分割為五十八塊為六十一人
      （內三人共有一塊），供【有關人員】建屋並分別登記外」等語，佐以前開購
      買本案台肥公司宿舍用地之背景相互以觀，若被告係受台肥宿舍員工委託代購
      ，該備忘錄或當記載為：「本人受某某某等委託以本人名義代購之．．，供委
      託人建屋並分別登記外.... 」等語，備忘錄內容當不至於記載供「有關人員
      」建屋並分別登記之用語，是該備忘錄所謂「本人名義代購」實難認定係受「
      台肥宿舍員工」委託代購；另外，「至其餘十一公畝五十公厘作為公用道路，
      仍應為上述【有關人員】所共有，其所有權，應以各所有權人所持在該一土地
      建屋用土地權狀所列面積比例共有，惟以無法分割為個別之登記，【本人特為
      上述共有之聲明】，茲將有關共有人員姓名及其地號列表於后：．．．．請求
      人子○○，五十九年月日」等語，依該文義及請求人僅被告一人及本院認證書
      上之在場人僅「子○○」一人觀之，該被備忘錄內容僅係被告個人將該道路用
      地屬於備忘錄表列共有人依其等土地面積比例共同持有，以書面並經法院公證
      之形式，杜絕本案道路用地所有權之爭議而已，雖該備忘錄後段載明：「上項
      道路經由高雄市政府發給五七苓雅字第六一○一號土地所有權狀一紙，此一權
      狀今後委由本土地建屋各戶所組成之和平新管理委員會保管，另連同本件複
      印六十一份，每人各存一份為證。」等語，惟綜觀備忘錄全文及前揭購買本案
      台肥公司宿舍之背景，此部分之記載亦僅係被告明揭上開道路用地屬於備忘錄
      表列共有人依其等土地面積比例共同持有，欲讓備忘錄表列共有人知悉並告知
      該等共有人本案道路用地之所有權狀將由土地建屋各戶所組成之和平新管理
      委員會保管，以杜爭議，並釐清其與該道路用地之關係之故。是被告辯稱其寫
      備忘錄是因為要辦理巷道土地登記，因為巷道用地是住戶共有，寫備忘錄是其
      個人辦事原則，要給公司一個交代，不是受住戶委託，要解決土地問題等語，
      應堪採信。雖被告書立前開備忘錄並請求法院認證之原因，係為解決本案道路
      用地登記問題及杜台肥宿舍員工質疑該道路用地所有權歸屬之爭議，然無從據
      此認定被告係受備忘錄表列共有人之委託，登記為該道路用地所有人，縱然被
      告書立該備忘錄時台肥宿舍員工各戶所組成之和平新管理委員會已成立，亦
      無其他證據證明被告係受該委員會之委任登記為本案道路用地之所有權人。
（四）又本案道路用地係丙○○在市政府取得資料後與乙○○主動向被告接洽數次，
      並向被告告知伊購買該道路用地係要捐地節稅之用，土地出售後仍可保持原狀
      通行使用，且告知本案道路用地買賣需繳納土地增值稅二千多萬元，丙○○原
      先欲以該道路用地當時市場行情三十萬元買受，但被告出價四十九萬元，經丙○○徵詢上手己○○意見後成交，洽談過程中被告並曾請丙○○、乙○○找癸○○洽談此事，且被告與捐地節稅之王惠玲等十人並不認識等情，業據證人丙○○於本院審理時證稱：「（九十二年有無與乙○○一起去找被告？）有，當
      時我在市府取得資料，知道被告有道路用地，所以才去找他。（當時如何對被
      告說？）我說要跟他買他的私設道路用地，該道路用地買賣時要繳增值稅。（
      有無告訴被告增值稅多少？）我有算給被告看。（辯護人請審判長提示發查卷
      二十六頁。該筆跡是否是你寫的？）是，在我找他之前就先寫好了，才拿去給
      他看。（你有無告訴他增值稅多少？）有。我告訴他要繳二千多萬元。（當時
      有無告訴他這塊土地是有價值的還是沒價值的？）無。但我有跟他出價。（如
      何出價？）我開三十萬，但他說三十萬不能賣，他說四十九萬，他說住戶有四
      十九個，所以要四十九萬元。（被告開價四十九萬，你如何處理？）我徵詢上
      手的意見，誰接受就賣誰。（之後有無繼續談土地買賣的事？）之後己○○小
      姐願意接受四十九萬元的價（錢），我又去找被告談。（當時有無告訴被告買
      土地做什麼用？）我說買土地是要節稅用的。（有無附帶提到住戶可以繼續用
      該土地？）有，我說土地出售後，仍可以原封不動繼續使用，不會被圍起來。
      （當時你跟被告談要買土地時，被告有無當場表示要賣土地？）最後才同意的
      。（被告當時有無請你去找癸○○？）有。（為何請你去找癸○○？）因為他
      說跟癸○○是朋友，叫我去問癸○○這塊地要賣有什麼意見，癸○○說他不管
      這件事，叫被告自己決定。（你怎麼找到癸○○？）被告給我地址或其他資料
      ，我忘記了。（買賣道路用地的行情？）私設的是公告現值的百分之二到三，
      公設是公告現值的百分之十二到十三，公設的部分不用繳增值稅，私設的要繳
      增值稅。（原來的三十萬元如何算出來？）我依據公告現值不到百分之二計算
      出來，這是當時的行情。」、證人乙○○於本院審理時證稱：「（九十二年初
      是否與丙○○二人主動向上訴人表示要購買被告名下系爭的土地以抵繳稅款？
      ）是。我當時沒有工作，在丙○○公司上班。（當時被告有無立刻表示要賣該
      土地？）他表示道路可以買賣嗎？（九十二年一月十七日公證請求書是否應被
      告要求提出的？）是。（被告有無說請求公證之目的？）被告對於道路用地是
      否可以買賣有疑問，想藉由政府機關公證證明道路可以買賣。（本件既然是你
      跟丙○○與被告談的，為何與被告訂契約的是己○○？）買賣是李先生找洪小
      姐，洪小姐是專門買道路用地的人，當初是我們替洪小姐去收購土地，被告同
      意後就請洪小姐去訂約。（是否知道丙○○如何找到被告？）好像是從電腦資
      料中查到的。（你們洽談了幾次才成功？）見面談了二次才成功，見面前都是
      電話洽談，電話談了幾次不清楚。（有無以電話與被告洽談？）有，談了幾次
      。（為何洽談了那麼多次，沒有一次就談成？）他好像去查詢台北或高雄政府
      機關，道路能否買賣，另外他與李先生第一次談，李先生開三十幾萬，後來又
      談，被告要求四十九萬元。（被告當時有無提到癸○○這個人？）好像有。（
      為何提到他？）被告對道路買賣不清楚，被告比較信任癸○○，所以他請我們
      去找癸○○，我們有去找他一次，那次談道路買賣問題，告訴癸○○道路可以
      捐的。（癸○○有無作任何表示？）好像沒有什麼表示，他說那是被告的事，
      被告自己決定就可以了，他與被告好像之前有電話聯絡過。（你們怎麼找到癸○○的？）被告給我們地址，我們去找的。（你們去找被告有無告訴他賣這塊
      地還要繳增值稅，賣給你們之後可以維持原來使用狀況？）沒有提到增值稅，
      但有說可以維持原來使用狀態，就是買的人不能改變現狀，不能圍起來，要供
      大家通行。（你們為何跟他說可以維持原來使用狀態？）我們主動說道路買賣
      會維持現狀，不能圍起來，但他有質疑，所以他後來有去向政府機關查證。（
      被告在簽買賣契約時，有無要求公證？提示公證請求書）無。公證書是買賣前
      ，他要求維持土地現狀。後來簽買賣契約時，他就沒有再要求了。（最後成交
      四十九萬元是否被告提出的？）是。（被告有無告訴你們為何要提這個價額？
      ）好像是那裡有四十九戶，每戶給一萬元。」等語、證人己○○於本院審理時
      證稱：「（你與被告是否認識？）這塊土地簽約後才認識。（你與王惠玲等十
      人有何關係？）我與王惠玲不認識，但我知道他們十人需要買地節稅，所以我
      透過丙○○向被告買土地，王惠玲是另一個代書接洽的，節稅手續是交給我辦
      的。（被告是否認識王惠玲等十人？）不認識。（本件土地當時價格？）丙○○先跟我報三十萬，後來說賣方要四十九萬，本案土地是私設巷道，沒有免稅
      優惠，將來政府也不會徵收，比較沒有人要買，市場上這種土地行情是公告現
      值百分之一到一點五，九十三年以後因為不能用捐地節稅，所以就沒有人再去
      買這種土地。這種土地可以以共有土地分割方式帶稅捐給政府，就不用繳增值
      稅，所以我願意以四十九萬買。（這種土地要買賣交易的話土地增值稅要多少
      ？）要繳公告現值的六成，本案要二千多萬元。（當初買這塊土地是否你主動
      向丙○○提的？）我一直有在買道路用地，當時還沒特定要買這塊地，是丙○○先找到後，再告訴我這個訊息的。（你向被告買這筆土地，繳了多少增值稅
      ？）我先用共有物分割方式過到王惠玲等十人名下，九千多元是過戶到王惠玲
      名下時繳的，正常買賣過戶需要繳二千多萬的增值稅。」等語、證人癸○○於
      本院審理時證稱：「（丙○○與乙○○二人你是否認識？）不認識乙○○、丙○○。（九十二年初有無看過他們二人？）無。當時有兩個中年男人來找我，
      說被告介紹他們來，說我們宿舍巷道政府開放可以買賣了，問我是否能聯絡其
      他住戶，我說我已經搬走二十幾年了，房子已經賣掉了，我不管了。」等語在
      卷。則依被告出售本案道路用地之過程觀之，被告在證人丙○○主動向其洽談
      買賣一事時，尚質疑道路用地能否買賣，並曾試圖交由證人癸○○處理此事，
      而在證人丙○○分析該道路用地如依一般買賣，將繳納二千多萬元之土地增值
      稅，並提出該道路用地市價行情三十萬元後，增加其心中對於道路用地並無價
      值之確信，在其慮及上開台肥員工宿舍有四十九戶之情況下，提高售價為四十
      九萬元，且認出售後原住戶對於本案道路用地仍可繼續保持原狀使用，並將此
      事項請求公證，而以請求人為被告、證人乙○○之名義，於九十二年一月十七
      日向台灣台北地方法院公證處請求公證事項為：「主權出讓人子○○代表所有
      高市○○段四二七號雙方同意仍得保持道路原有性質，不能改變狀況，併保持
      原有私有，道路承受人乙○○不能有佔有道路及使原來住戶有不便之處，一切
      保持原來狀況，如有不法，承受人乙○○願負法律責任」等內容，有台灣台北
      地方法院公證處公證請求書一紙在卷可稽，而認本案道路用地之出售，對於台
      肥宿舍員工並無不利，遂允以四十九萬元出售，並於九十二年二月二十一日始
      與證人己○○訂立買賣契約，有該賣賣契約書一份附卷可參。雖本案道路用地
      於九十一年十二月二十七日之公告現值為四千零六十三萬一千一百七十二元，
      有本案道路用地九十一年十二月二十七日之土地登記簿謄本一紙附卷可稽（公
      告現值每平方公尺三萬八千二百七十一元乘以一千零六十一點六七平方公尺）
      ，惟依仲介土地買賣為業之證人丙○○、己○○前揭證述，本案道路用地就市
      場交易行情而言，售價僅公告現值之百分之一至百分之三，然土地增值稅卻要
      繳納公告現值之六成，此由證人丙○○與被告接洽本案道路用地買賣時提出之
      記算式亦以六成計算土地增值稅可相互佐證，有被告於九十二年九月九日偵查
      中庭呈之本案道路用地登記簿謄本一紙在卷可稽。則被告出售前開道路用地之
      價格既在市場合理價格範圍內（約公告地價百分之一點二），縱然本案道路用
      地供通行之用尚未符合既成道路之公用地役關係（既成道路成立公用地役關係
      ，首須為不特定之公眾通行所必要，而非僅為通行之便利或省時；其次，於公
      眾通行之初，土地所有權人並無阻止之情事；其三，須經歷之年代久遠而未曾
      中斷，所謂年代久遠雖不必限定其期間，但仍應以時日長久，一般人無復記憶
      其確實之起始，僅能知其梗概，例如始於日據時期、八七水災等為必要。），
      且被告未慮及台肥員工宿舍社區將來整體規劃時之考量，將因其出售該道路用
      地而受有侷限，甚或該道路用地符合既成道路之公用地役關係而有受國家徵收
      之可能性，惟承前所述，被告主觀上顯無使本案道路用地實際共有人權利受損
      之意圖，堪以認定；而被告既無使本案道路用地實際共有人權利受損之意圖，
      亦難認定被告出售本案道路用地有使台肥公司權益受損之意圖而有違台肥公司
      當初委任其處理台肥公司興建宿舍之本旨。
（五）又被告辯稱：其將本案道路用地以四十九萬元出售後，乃將出賣價金所得分配
      表寄給證人癸○○，委託證人癸○○代為分配，證人癸○○將該分配表轉交證
      人庚○○處理，伊與證人庚○○聯絡欲匯款四十九萬請證人庚○○代為分配，
      惟因台肥員工宿舍之住戶不同意，並欲提出訴訟，故出售前開道路用地所得尚
      由其保管中一節，經核與證人庚○○於本院審理時證稱：「（被告九十二年間
      有無向你提過道路用地要買賣？）無。（癸○○有無跟你講過這件事？）癸○○搬走後，被告寫信給他，說他已經把地以四十九萬元賣掉，請癸○○處理這
      件事，大戶分一萬元，小戶分多少我忘了，癸○○拿這封信來我家，問我怎麼
      辦，他說我還住那裡，叫我處理。（那封信裡有無分配表？）好像有。（分配
      表是否還在？）好像是我當庭庭呈的這張紙（影印後發還）。（當時你有無回
      覆被告？）被告先打電話來，他說要寄錢給我，叫我幫忙分給大家，我說我不
      要，我叫他寫清楚事件來龍去脈，所以他才寫這封信給我，但沒有寄錢給我，
      他也沒說錢到哪去了，寄這封信後就沒有消息了。（被告寄了那封信給你後，
      有無再與你聯絡？）無，我也沒有與他聯絡。（是否知道被告為何沒有寄錢給
      你？）不知道。（住戶是否願領這筆錢？）我影印被告寄給癸○○的那封信給
      信有無留下？）癸○○只給我看重點部分，即一點聲明、四點說明（庭呈資料
      二紙，影印後發還）。（庭呈分配表如何來的？）是被告寄給癸○○，癸○○
      拿給我看。」、證人癸○○於本院審理時證稱：「（有無收到被告寄給你的四
      十九萬元分配表及聲明書？）無。（被告有無寄給你什麼？）有一封平信，內
      容是說房子的事，他叫我找一個人處理這件事情，後來我找了庚○○，我叫他
      去開會處理這件事，因為他沒有搬走。」等節大致相符，並有證人庚○○當庭
      提出被告寄與證人癸○○之分配表、一點聲明及四點說明之信件、被告寄與證
      人庚○○之信件在卷可佐。雖被告出售本案道路用地時並未表示本案道路用地
      僅係借名登記在其名義下，其須徵得實際共有人之同意一情，業據證人乙○○
      、丙○○證述在卷，然被告出售本案道路用地後，業經其分配每戶應得金額，
      而製有如卷附證人庚○○提出之分配表，係因住戶不同意被告擅自出售本案道
      路用地之舉，遂無法分配，且被告與實際購買本案道路用地而捐贈與澎湖縣望
      安鄉公所節稅之王惠玲、楊琳敏、陳永樺、鄭世雄、陳敏隆、蔡文瑞、商守騰
      、黃健郎、黃一修、劉文麟等十人均不相識，已據證人己○○證述如前，被告
      亦無為利於王惠玲等十人節稅而捨住戶權益不顧之動機，是被告顯無為自己不
      法所有，或為自己或他人不法利益之意圖，亦至堪認定。被告既無前揭意圖，
      則與聲請簡易判決處刑書所載被告侵占罪或原審認定之背信罪之構成要件即有
      不符。
（六）綜上所述，被告上開所辯，應堪採信。公訴人所提出之證據尚不足為被告有罪
      之積極證明。此外，本院亦復查無其他積極證據足資審認被告有何公訴人所指
      之前開侵占犯行或原審認定之背信犯行。
四、原審未予詳查，遽變更起訴法條，認被告應負背信罪責，尚有未洽，被告以其並
    未受告訴人辛○○等人委託而信託登記為本案道路用地所有權人，亦無為自己或
    他人不法利益或損害本案道路用地共有人利益之意圖提起上訴，而指摘原判決不
    當，為有理由，應由本院將原判決撤銷，諭知被告無罪。
五、末按檢察官聲請以簡易判決處刑之案件，經法院認為有第四百五十一條之一第四
    項但書之情形者，應適用通常訴訟程序審判之，刑事訴訟法第四百五十二條定有
    明文；且對於簡易判決之上訴，準用刑訴法第三編第一章及第二章之規定，管轄
    第二審之地方法院合議庭受理簡易判決上訴案件，應依通常程序審理。其認案件
    有刑訴法第四百五十二條之情形者，應撤銷原判決，逕依通常程序為第一審判決
    ，法院辦理刑事訴訟簡易程序案件應行注意事項第十四項亦規定詳盡。本件本院
    審理後，認應為無罪之諭知，而有刑事訴訟法第四百五十一條之一第四項但書第
    三款之情形，故依前揭規定，應由本院合議庭逕依通常程序審理後，自為第一審
    判決，檢察官或被告如不服本判決，仍得於法定上訴期間內，向管轄之第二審法
    院提起上訴，附此敘明。
據上論斷，應依刑事訴訟法第四百五十二條、第四百五十五條之一第三項、第三百六
十九條第一項前段、第三百六十四條、第三百零一條第一項，判決如主文。
本案經檢察官壬○○到庭執行職務。
中　　　華　　　民　　　國　　九十四　　年　　　一　　　月　　三十一　　日
                              臺灣高雄地方法院刑事第九庭
                                  審判長法官    李璧君
                                        法官    陳筱蓉
                                        法官    黃惠玲
右正本證明與原本無異。
如不服本判決，應於收受送達後十日內向本院提出上訴書狀。
　　　　　　　　　　　　　　　　　　　書記官    林秀珍
中　　　華　　　民　　　國　　九十四　　年　　　二　　　月　　　五　　　日
